臺灣臺中地方法院刑事判決　　　　　　　　　　　　九十三年度訴字第一一五四號
　　公　訴　人　臺灣臺中地方法院檢察署檢察官
　　被　　　告　甲○○
　　選任辯護人　張淑琪律師
右列被告因偽造文書等案件，經檢察官提起公訴（九十三年度偵字第六０五三號），
本院判決如左：
    主  文
甲○○無罪。
    理  由
一、公訴意旨略以：被告甲○○於民國九十二年八月間，為使中國大陸地區女子馮娟
    （業經檢察官為不起訴處分）來台賣淫，在中國大陸四川省重慶市，經由年籍姓
    名不詳綽號「秦姐」之成年女子介紹，而認識馮娟，並向馮娟稱來台賣淫代價新
    台幣（下同）二十萬元，由賣淫所得中支付，被告即基於使馮娟非法來台之犯意
    ，與馮娟基於行使使公務員登載不實文書之概括犯意聯絡，明知並無結婚之意思
    ，乃於九十二年九月一日在四川省重慶市辦理假結婚手續，被告並於九十二年九
    月十八日持在大陸地區所製作之重慶市公證處之「結婚公證書」，至海基會向承
    辦員吳怡靜辦理認證手續，使吳怡靜於同日核發海基會證明書予被告，致生損害
    於海基會對於台灣地區男子與大陸地區女子結婚證書認證之正確性，復於九十二
    年九月十八日持中國大陸重慶市公證處出具之假結婚證書及海基會出具之證明書
    ，至台中市西區戶政事務所（下稱西區戶政事務所）填寫「結婚登記申請書」，
    向戶籍課承辦員謝智萍辦理戶籍登記，致使該管公務員謝智萍將該不實之事項登
    載於職務上所掌公文書即戶籍登記簿（即記載其配偶為大陸地區女子馮娟），足
    以生損害於西區戶政事務所對於戶政資料管理及來台大陸地區女子管理之正確性
    。被告再填具「大陸地區人民進入台灣地區旅行證申請書」，並檢具上開大陸地
    區人民進入臺灣地區保證書、上述結婚證書及戶籍登記簿謄本等資料，向內政部
    警政署入出境管理局（下稱入出境管理局）以配偶來台探親為由，申請大陸地區
    女子馮娟入境，致使入出境管理局該管公務員審查後，於上開旅行證申請書之公
    文書上記載「民國九十二年九月一日結婚」事項，致生損害於入出境管理局對於
    管理大陸地區女子來台之正確性，因而發給馮娟入境許可證，馮娟乃於九十二年
    十二月一日以合法探親方式，由大陸地區自中正國際機場掩飾進入台灣地區，並
    於九十一年九月十三日起，由被告至機場接機，並將其載往台中市某出租套房居
    住，馮娟則趁機逃至雲林縣西螺鎮訪友，為陳泰山（由檢察官另案偵辦）所誘騙
    至嘉義市賣淫，因認被告犯違反臺灣地區與大陸地區人民關係條例第十五條第
    一款使大陸地區人民非法進入臺灣地區，應依同條例第七十九條第一項之規定論
    處，並犯刑法第二百十六條、第二百十四條之行使使公務員登載不實文書罪嫌
    。
二、按犯罪事實應依證據認定之，無證據不得認定犯罪事實，又不能證明被告犯罪者
    ，應諭知無罪之判決，刑事訴訟法第一百五十四條第二項及第三百零一條第一項
    分別定有明文。次按刑事訴訟法上所謂認定犯罪事實之證據，係指足以認定被告
    確有犯罪行為之積極證據而言；如未能發現相當證據或證據不足以證明，自不能
    以推測或擬制之方法，以為裁判基礎（最高法院二十九年上字第三一○五號、四
    十年台上字第八十六號判例參照）。又刑事訴訟法第一百六十一條已於九十一年
    二月八日修正公布，其第一項規定：檢察官就被告犯罪事實，應負舉證責任，並
    指出證明之方法。因此，檢察官對於起訴之犯罪事實，應負提出證據及說服之實
    質舉證責任。倘其所提出之證據，不足為被告有罪之積極證明，或其指出證明之
    方法，無從說服法院以形成被告有罪之心證，基於無罪推定之原則，自應為被告
    無罪判決之諭知（最高法院九十二年台上字第一二八號判例參照）。公訴人認被
    告涉犯上開罪嫌，無非以：右揭事實，業據共同被告馮娟結證屬實，復有台中市
    西區戶政事務所中華民國九十三年四月二日中市戶字第０九三０００二０八六號
    函、內政部警政署入出境管理局中華民國九十三年四月九日境信凡字第０九三一
    ００四０二一０號函為證，為其論據。訊據被告堅決否認犯公訴所指之上開犯
    行，辯稱：伊透過朋友介紹認識馮娟，到大陸與馮娟結婚，辦理相關手續，當時
    也有宴客，其後伊又到大陸帶馮娟過來臺灣，伊與馮娟係搭乘同一班飛機返抵桃
    園中正國際機場，並一起搭乘統聯客運回臺中市○區○○街五十巷十二號之住處
    ，馮娟在該址住了二十幾天才離開，伊房東丙○○可以證明，其間馮娟有生病過
    三次，亦係伊帶她去台中省立醫院看病，嗣伊要馮娟照顧伊九十幾歲之母親，馮
    娟不願意，兩人因而吵架，九十二年十二月二十五日伊回到住處才發現馮娟已離
    開，伊與馮娟有結婚之真意，並非假結婚等語。
三、經查：
（一）共同被告馮娟於警詢時供稱：伊透過大陸的朋友「黃嘉」介紹辦理假結婚，言
      明如伊順利來臺灣工作，所賺取之薪資讓「黃嘉」扣取二十萬元，超過二十萬
      元以外之薪資才歸伊實際所得，伊與被告因係假結婚，所以並沒有真正履行婚
      姻義務，僅於來台隔天與被告見過一次面，來台之後亦不曾到過臺中市○區○
      ○街五十巷十二號，亦未與被告同住過，伊來台之後，是一位「李先生」接伊
      ，伊先被載往臺中市的某家旅館住了一星期左右云云（見偵查卷第九頁反面）
      ，嗣於偵查中改稱：係綽號「秦姐」之人問伊要不要來台打工，九十二年十月
      間，被告到大陸四川省與伊辦理假結婚手續，約定伊來台之後，要將賣淫所得
      給被告，九十二年十二月間，被告到大陸帶伊一起到臺灣，到臺灣之後，復帶
      伊到臺中市一家出租套房內住，大約住了十天，伊就到西螺找伊朋友云云（見
      偵查卷第三八頁），對於係何人仲介其與被告結婚，應給付何人仲介費用，究
      竟何人接其至臺灣，到達臺灣地區後，有無與被告共同居住於臺中市○區○○
      街五十巷十二號被告住處，有無「李先生」之人，其供述前後不一，已難據為
      認定事實之依據。
（二）被告與共同被告馮娟係九十二年九月一日在大陸地區四川省重慶市公證處辦理
      結婚登記，同日並在大陸地區四川省重慶市某餐廳內宴請賓客，復至當地風景
      區遊玩，嗣於九十二年十二月一日搭乘同一班機（ＢＲ八七二）入境臺灣，有
      結婚公證書、公證書、大陸結婚登記、換領國民身分證申請書、被告戶籍謄本
      各一份，照片六張，被告及馮娟之入出境紀錄各一份在卷可憑（見偵查卷第四
      五至四七頁，本院卷第三九至四一頁、偵查卷第五六頁正反面、本院卷第五五
      頁正反面）。證人丙○○於本院審理時結證稱：伊認識被告，被告自九十二年
      一月十五日起，向伊承租臺中市○○街五十巷十二號房屋居住迄今，有一次在
      十五日，伊去跟被告收房租，有看到一個小姐，被告說該小姐係被告之太太等
      語（見本院卷第一一九、一二０頁）。再參酌共同被告馮娟曾於九十二年十二
      月九日、同月十日因腹痛至行政院衛生署臺中醫院急診就醫，復於九十二年十
      二月十一日因上腹痛至該院腸胃科門診就診，共同被告馮娟至該院就診所填寫
      之住址，即為臺中市○區○○街五十巷十二號被告住處，有該院診斷證明書一
      份附卷可憑（見本院卷第一０七頁）；共同被告馮娟來台後，被告為共同被告
      馮娟申請0000000000門號行動電話，而被告所租用之000000
      0000號行動電話與共同被告馮娟所使用之前開門號電話，於九十二年十二
      月四日有三次通話紀錄，同年月五日有二次通話紀錄，同年月六日、十日及十
      一日各有一次通話紀錄，同年月十七日有二次通話紀錄，有東信電訊股份有限
      公司九十三年七月二十三日東信政（九三）年字第０三二三號函暨所檢附之被
      告所租用上開門號行動電話通聯紀錄在卷足憑（見本院卷第五七頁、第六二、
      六三頁），均足證共同被告馮娟與被告結婚後，曾至臺中市○○街五十巷十二
      號被告住處共營夫妻生活，互相扶持，共同被告馮娟前開於警詢時供稱：伊僅
      於來台隔天與被告見過一次面，伊來台之後亦不曾到過台中市○區○○街五十
      巷十二號，亦未與被告同住過，伊來台之後，是一位「李先生」接伊云云，與
      事實不符。且共同被告馮娟係與被告搭乘同一班機入境臺灣，並非如公訴人所
      稱，係共同被告馮娟搭機至桃園中正國際機場後，再由被告前往中正國際機場
      接機。
（三）況如被告與共同被告馮娟間真係假結婚，目的在使共同被告馮娟非法進入臺灣
      地區賣淫打工以營利，共同被告馮娟未告知被告逕自離去，顯已違反與被告間
      之約定，而與被告反目成仇，衡情如警方尋獲共同被告馮娟，馮娟極有可能將
      假結婚真賣淫一事揭穿，被告將因此遭檢警追訴，是如被告與共同被告馮娟間
      係假結婚，被告應不致於共同被告馮娟離去其前址住處後，旋即報警要求協尋
      ，惟共同被告馮娟於九十二年十二月一日入境臺灣，嗣於同年月二十五日即離
      開被告前址住處，而被告於同日即至臺中市警察局第一分局報案，請求協尋，
      有大陸地區人民行方不明個別查詢報表一份在卷可憑（見偵查卷第二三頁），
      益徵被告與共同被告馮娟間應非假結婚。
四、綜上所述，共同被告馮娟前開於警詢、偵查中之供述前後不一致，且與事實不符
    ，自不得作為認定被告有罪之證據，是本件公訴人所提出之證據，尚不足為被告
    有罪之積極證明。此外，復查無其他積極之證據足資證明被告犯有公訴人所指違
    反臺灣地區與大陸地區人民關係條例第十五條第一款使大陸地區人民非法進入臺
    灣地區及刑法第二百十六條、第二百十四條之行使使公務員登載不實文書之罪嫌
    ，被告之犯罪事實即屬不能證明，依法自應諭知無罪之判決。
據上論斷，應依刑事訴訟法第三百零一條第一項，判決如主文。
本案經檢察官乙○○到庭執行職務。
中      華      民      國    九十三    年      十      月      七      日
                              臺灣臺中地方法院刑事第十一庭
                                  審判長法  官  蔡  名  曜
                                        法  官  郭  書  豪
                                        法  官  黃  渙  文
右正本證明與原本無異。
如不服本判決，應於送達後十日內向本院提出上訴狀 （須附繕本），上訴於台灣高等
法院台中分院。
                                        書記官
中      華      民      國    九十三    年      十      月      七      日
